最高法院刑事判決　　　　　　　　　　　　　　　九十三年度台上字第六四五五號
　　上　訴　人　甲○○
　　　　　　　　　　　　號
　　　　　　　　乙○○
右上訴人等因違反廢棄物清理法案件，不服台灣高等法院台南分院中華民國九十一年
一月十六日第二審判決（九十年度上訴字第一二八八號，起訴案號：台灣嘉義地方法
院檢察署｜《原判決誤為台灣台南地方法院檢察署》八十九年度偵字第六九九九號）
，提起上訴，本院判決如左：
    主  文
原判決撤銷，發回台灣高等法院台南分院。
　　理　由
本件原判決認定：上訴人甲○○、乙○○二人基於意圖為自己不法利益之犯意聯絡，
自民國八十八年八月間某日起至同年十一月間某日止，未經主管機關許可，提供其二
人與不知情之許陳新蓮等人共有坐落嘉義縣民雄鄉○○段九七七地號約０、００四六
公頃之土地及竊佔同段九五四、九七四地號各約０、００三０公頃及０、０二三九公
頃之國有河川地，供不特定人堆置廢棄物（部分之廢棄物傾倒於上開九七四地號之朴
子溪河川行水區內），足以妨礙水流，致生損害於經濟部水利處第五河川局對河川行
水區之管理及坐落於嘉義縣民雄鄉○○段九七六地號土地所有權人張源成之權益等情
。因而撤銷第一審之科刑判決，改判依想像競合關係（上訴人等同時觸犯刑法第三百
二十條第二項、修正前水利法第九十二條之一第一項中段、修正前廢棄物清理法第二
十二條第二項第三款之罪），論上訴人等以共同未經主管機關許可，提供土地堆置廢
棄物罪，各處有期徒刑壹年，固非無見。
惟查：（一）按判決不適用法則者，為違背法令，刑事訴訟法第三百七十八條定有明
文。又行為後法律有變更者，適用裁判時之法律，但裁判前之法律有利於行為人者，
適用最有利於行為人之法律，刑法第二條第一項定有明文。本件原判決認定：上訴人
等自八十八年八月間某日起至同年十一月間某日止，提供彼等共有及竊佔之上開土地
，供不特定人堆置廢棄物等情。惟於其等行為後，廢棄物清理法已於九十年十月二十
四日修正公布，同年月二十六日生效，其中該法第二十二條第二項已移列於第四十六
條規定，並將得併科之罰金刑由新台幣（下同）一百萬元提高為三百萬元，即有新舊
法比較適用之問題，原審於九十一年一月十六日宣判時，該法條已經修正，卻未依刑
法第二條第一項為新舊法之比較適用，有判決不適用法則之違法。（二）科刑判決所
認定之事實，與其所採用之證據不相適合，即屬證據上之理由矛盾，其判決當然為違
背法令。原判決認定上訴人等有前開犯行，係以證人即嘉義縣警察局民雄分局民興派
出所警員吳明誠於第一審法院調查時之證詞，為其所憑證據之一（原判決第五頁第六
至十二行）。然查證人吳明誠警員之八十九年九月二十二日報告載稱：伊於八十八年
三、四月間，服戶口查察勤務時，發現嘉義縣民雄鄉山中村牛斗山之一處竹林冒出黑
煙，至現場了解，發現是河溝地，被人惡意傾倒廢棄物，現場有居民甲○○在燒廢棄
物，並撿拾一些能販賣之物品，甲○○當時辯稱：該土地遭人傾倒廢棄物，而非其准
許他人傾倒等語，有該報告在卷可憑（見警卷第二十九頁），如該報告所載無訛，證
人吳明誠警員係於八十八年三、四月間，即已發見廢棄物傾倒情形，則前開土地上之
廢棄物是否如原判決所認定係於八十八年八月至十一月間始傾倒？抑或早於同年三、
四月間即已開始？即非無疑，自有詳加釐清之必要。原判決未究詰明白，遽以吳明誠
警員之證詞，資為判決之基礎，其事實之認定，與所採用之證據顯不相適合，亦有證
據上理由矛盾之違法。上訴意旨雖未指摘及此，惟此為本院得依職權調查之事項，應
認原判決有撤銷發回之原因。又上訴人等行為後，水利法已於九十二年二月六日修正
公布，同年月八日生效，該法原第九十二條之一業經刪除，新增訂第九十四條之一等
相關處罰規定，案經發回，應注意新舊法之比較適用；至原判決就上訴人等不另諭知
無罪部分，基於審判不可分之原則，應併發回，均附此敘明。
據上論結，應依刑事訴訟法第三百九十七條、第四百零一條，判決如主文。
中　　　華　　　民　　　國　　九十三　　年　　 十二 　　月　　　三　　　日
                              最高法院刑事第九庭
                                  審判長法官  林　增　福
                                        法官  邵　燕　玲
                                        法官  陳　世　雄
                                        法官  陳　朱　貴
                                        法官  吳　三　龍
      右正本證明與原本無異
                                              書  記  官
中　　　華　　　民　　　國　　九十三　　年　　 十二 　　月　　　十　　　日
                                                                       ｍ
